【裁判字號】    99,抗,1293
【裁判日期】    991228
【裁判案由】    撤銷假處分裁定
【裁判全文】
臺灣高等法院民事裁定                  99年度抗字第1293號
抗  告  人  李恆隆
訴訟代理人  黃心賢律師
            李恬野律師
            周志潔律師
上列抗告人因與章民強間撤銷假處分裁定事件，對於中華民國99
年7月13日臺灣臺北地方法院99年度全聲字第8號裁定提起抗告，
本院裁定如下：
    主  文
抗告駁回。
抗告訴訟費用由抗告人負擔。
    理  由
一、按假處分所保全之請求，得以金錢之給付達其目的，或債務
    人將因假處分而受難以彌補之重大損害，或有其他特別情事
    者，法院均得於假處分裁定內，記載債務人供所定金額之擔
    保後免為或撤銷假處分。假處分裁定未依前項規定為記載者
    ，債務人亦得聲請法院許其供擔保後撤銷假處分，民事訴訟
    法第536條第1項、第2項定有明文。次按假處分與假扣押之
    性質不同，如假處分所保全之請求代以金錢，並不能達其債
    權之終局目的，仍不得許債務人供擔保而為撤銷假處分之裁
    定。又假處分為保全強制執行方法之一種，苟合於假處分條
    件，並經債權人敘明假處分之原因存在，法院即得為假處分
    之裁判，至債權人起訴主張之實體上理由是否正當，乃屬本
    案判決問題，非假處分裁判中所能解決。
二、本件抗告人於原法院聲請意旨略以：相對人章民強前主張登
    記為伊所有之太平洋流通股份有限公司（以下稱太流公司）
    股票60萬股（以下稱系爭股票）係相對人信託予伊，為保全
    其信託股票返還請求權，聲請臺灣臺北地方法院（以下稱臺
    北地院）為假處分，經該院於民國91年10月22日以91年度裁
    全字第8928號裁定（以下稱系爭假處分裁定），准其以新臺
    幣（下同）900萬元供擔保後，禁止伊就系爭股票向第三人
    為質押、讓與、移轉、信託或其他處分行為，並禁止伊就系
    爭股票為股東權利之行使，嗣經相對人供擔保後由臺北地院
    以91年度執全字第3117號假處分執行在案（以下稱系爭假處
    分執行）。惟相對人提供之上開擔保金，係備供賠償伊因系
    爭假處分執行致不能處分、利用系爭股票及行使股東權利之
    損害，則伊所受之損害既得以金錢賠償之，相對人因撤銷系
    爭假處分裁定所受之損害，自亦得以金錢彌補，是系爭假處
    分所保全之請求，即得以金錢之給付達其目的。又太流公司
    經陸續增資，總資本額達40億1千萬元，嗣經濟部於99年2月
    3日撤銷40億元之增資登記後，系爭股份佔太流公司總資本
    額達60%，對於太流公司之經營，顯有舉足輕重之地位，已
    非系爭假處分裁定時之情況可比；且系爭假處分之本案訴訟
    ，業另案判決認系爭股票並非相對人信託而駁回其訴，自可
    謂有特別且重大之情事。又伊持有太流公司60萬股股份，太
    流公司又持有太平洋崇光百貨股份有限公司（以下稱太百公
    司）近8成股份，故伊為該2公司最大股東，若系爭股票續受
    限制，而未能於經濟部撤銷增資登記後採取緊急因應措施，
    除嚴重影響太流公司業務之營運，伊亦受有難以彌補之重大
    損害，顯非相對人所提供900萬元之擔保所得賠償。另相對
    人未釋明其請求及假處分之原因，臺北地院竟仍作成系爭假
    處分裁定，顯欠缺正當性。爰依民事訴訟法第538條之4準用
    同法第536條第1項、第2項規定，聲請准予供擔保後撤銷系
    爭假處分裁定及其執行等語。惟查：
  (一)相對人係主張系爭股票為其信託予抗告人，嗣其終止信託關
    係並請求抗告人返還系爭股票，均未獲置理，恐抗告人於其
    提起返還股權訴訟確定前恣意不當行使股東權利，將造成重
    大難以回復之損害，而聲請系爭假處分，有相對人提出之假
    處分聲請狀可稽（見系爭假處分卷附該聲請狀第7頁第8-12
    行）。是系爭假處分所保全之請求，除系爭股票之返還請求
    權外，並具有禁止抗告人行使該股票所表彰股東權之目的，
    顯非以金錢給付所能達成，如准供擔保撤銷假處分，即與系
    爭假處分之目的有違。
  (二)系爭假處分裁定之本案判決固經臺北地院91年度重訴字第27
    85號及本院93年度重上字第45號判決認相對人並非系爭股票
    之所有權人（見原法院卷第56、70頁、本院卷第122、132
    頁），惟上開判決就此部分之認定，與本院93年度金上重訴
    字第45號兩造涉犯證券交易法等罪之刑事判決認定有異（見
    原法院卷第280頁），且上開本院民事及刑事判決嗣經最
    高法院以99年度台上字第1533號及99年度台上字第1789號判
    決分別廢棄或撤銷發回（見本院卷第157、171頁），足見系
    爭股票是否為相對人信託予抗告人尚非明確，自難謂依卷內
    得即時調查之證據，有顯不應為系爭假處分之情形。況依首
    揭說明，本案訴訟有無理由核屬實體上之問題，非假處分程
    序所得審究，抗告人執上開前開臺北地院及本院判決理由，
    主張有首揭規定之特別情事，聲請撤銷系爭假處分裁定云云
    ，尚不足採。再相對人於99年3月25日本院93年度重上字第4
    5號本案訴訟言詞辯論期日，僅表示其主張之信託物返還請
    求權並非信託法之信託，而係民法委任關係之信託，及追加
    委任、借名登記及不當得利之法律關係為請求權基礎（見本
    院卷第19、25頁），並經上開判決准許訴之追加。抗告人主
    張系爭假處分保全之請求，業經相對人於前開言詞辯論期日
    捨棄，亦符合上開特別情事云云，亦不可採。
  (三)又臺北地院係於91年10月22日為系爭假處分裁定，而經濟部
    於同年月12日即已核准登記太流公司增資10億元（見本院93
    金上重訴字第6號判決第23頁倒屬第8行，原法院卷第291
    頁），是經濟部撤銷太流公司40億元增資登記，使太流公司
    資本額回復為1千萬元，固造成系爭股票佔太流公司總資本
    額比例之變動，惟經濟部上開撤銷行為，對抗告人於系爭股
    票之權利不生影響，抗告人僅泛言經濟部該撤銷行為，致太
    流公司回復至股東僅抗告人及太百公司之狀況，造成太流公
    司股東會無法召開，重大決議無法決定，太流公司將發生經
    營困難或虧損之可能，卻未提出可供即時調查之證據以資釋
    明，自難遽認經濟部上開撤銷增資登記，符合民事訴訟法第
    536條第1項規定之特別情事。另太流公司縱雖因系爭股票遭
    假處分而無法作成公司盈餘分派之決議，影響抗告人受領太
    流公司分派股息、紅利之權益等，惟此本為系爭假處分裁定
    審酌是否禁止抗告人行使該股票所表彰股東權之範圍，系爭
    假處分裁定既已審酌，並經本院91年度抗字第4569號裁定予
    以維持，並駁回抗告人之抗告，抗告人據為供擔保撤銷假處
    分裁定之理由，即無可取。再太流公司之董事、監察人並未
    遭假處分禁止行使職權，仍得為公司業務之執行，自難認系
    爭假處分裁定使太流公司難以運作或有何重大或急迫之損害
    。
  (四)抗告人另稱太流公司經經濟部撤銷增資登記後，增資者遠東
    百貨股份有限公司等企業（以下稱遠東集團）一旦向太流公
    司索償，抗告人為太流公司創造之鉅額利益將蕩然無存，身
    為太流公司之最大股東兼負責人，亦將受難以彌補之重大損
    失云云。姑不論經濟部撤銷太流公司40億元之增資登記，是
    否將致太流公司對遠東集團負債40億元，縱令屬實，亦屬另
    一法律關係，與系爭假處分裁定應否撤銷無涉。
  (五)再相對人聲請系爭假處分裁定，業提出買賣契約書、信託協
    議書、暫借款申請書、分錄轉帳傳票、合作金庫銀行忠孝分
    行活期存款存摺、還款證明書、經濟日報及工商時報等件以
    為釋明（見原法院91年度裁全字第8928號第21-36頁、第69
    頁、第112頁、本院91年度抗字第4569號卷第104頁），抗告
    人主張相對人聲請系爭假處分僅憑買賣契約書及信託協議書
    為證云云，與事實不符，且抗告人前已以相對人就假處分原
    因全未釋明為由，對系爭假處分裁定提起抗告，經本院以91
    年度抗字第4569號裁定駁回，相對人猶執陳詞，聲請撤銷系
    爭假處分裁定，顯無理由。
三、綜上所述，抗告人之主張均非民事訴訟法第536條第1項規定
    所列得供擔保後撤銷假處分之事由，抗告人聲請供擔保後撤
    銷假處分，即不應准許。從而原裁定駁回抗告人之聲請，並
    無不合。抗告意旨指摘原裁定不當，聲明廢棄，為無理由，
    應予駁回。
四、據上論結，本件抗告為無理由，爰裁定如主文。
中    華    民    國    99    年    12    月    28    日
                    民事第十一庭
                        審判長法  官  鄭雅萍
                              法  官  徐福晉
                              法  官  詹文馨
正本係照原本作成。
本裁定除以適用法規顯有錯誤為理由外，不得再抗告。如提起再
抗告，應於收受後10日內委任律師為代理人向本院提出再抗告狀
。並繳納再抗告費新台幣１千元。
中    華    民    國    99    年    12    月    31    日
                              書記官  洪秋帆

司法院資訊處製作；財團法人民間司法改革基金會備份。
